臺灣臺南地方法院民事裁定
111年度抗字第115號
抗  告  人  吳維中  

相  對  人  沈哲緯  
上列當事人間本票裁定強制執行事件，抗告人對於中華民國111
年9月14日本院111年度司票字第2258號民事裁定提起抗告，本院
裁定如下：
    主  文
抗告駁回。
抗告程序費用新臺幣1,000元由抗告人負擔。
    理  由
一、執票人向本票發票人行使追索權時，得聲請法院裁定後強制
    執行。票據法第123條定有明文。又按執票人應於到期日或
    其後二日內，為付款之提示；匯票到期不獲付款時，執票人
    於行使或保全匯票上權利之行為後，對於背書人、發票人及
    匯票上其他債務人得行使追索權。匯票全部或一部不獲承兌
    或付款或無從為承兌或付款提示時，執票人應請求作成拒絕
    證書證明之；匯票上雖有免除作成拒絕證書之記載，執票人
    仍應於所定期限內為承兌或付款之提示。但對於執票人主張
    未為提示者，應負舉證之責。票據法第69條第1項、第85條
    第1項、第86條第1項、第95條亦有明文。前開規定依同法第
    124條於本票準用之。又按票據上記載免除作成拒絕證書者
    ，執票人仍應於所定期限內為付款之提示，僅主張執票人未
    為提示者，應負舉證之責而已，並非謂執票人可不於所定期
    限內為付款之提示（最高法院71年台上字第3671號、72年台
    上字第624號判決意旨參照）。是以票據為提示證券，執票
    人行使票據權利，須現實地出示票據原本，若執票人無法現
    實地提出票據原本，即難據以主張其票據權利。故本票上雖
    有免除作成拒絕證書之記載，執票人仍應於所定期限內為付
    款之提示。如未踐行付款之提示，依票據法第124條準用第8
    5條第1項規定，其行使追索權之形式要件即未備。
二、抗告意旨略以：票據法第123條文義上並無執票人須向發票
    人現實出示本票，才能聲請法院裁定准予強制執行之限制。
    抗告人持有相對人所簽發如附表所示本票1紙（下稱系爭本
    票），據聞相對人車禍後暫居於養護機構，不知其實際健康
    情形，抗告人雖透過親友通知相對人，然迄今無法向相對人
    現實提示系爭本票，不得已始聲請裁定本票強制執行等語。
三、經查：
㈠、系爭本票固有「免除作成拒絕證書」之記載（見本院111年度
    司票字第2258號卷第7頁），然依前開說明，抗告人仍應於
    所定期限內向相對人現實地出示系爭本票，以為付款之提示
    ，始得於提示未獲付款後，聲請法院裁定准予強制執行，且
    抗告人對於其已經提示雖不負舉證責任，但非謂其可以毋庸
    提示。又抗告人稱票據法第123條文義上並無執票人須向發
    票人現實出示本票之規定云云，惟票據法第123條是在規定
    行使追索權時，得聲請法院裁定後強制執行，至於行使追索
    權之要件依同法第124條準用第85條第1項之規定，執票人仍
    應為「付款之提示」。
㈡、系爭本票未載到期日，視為見票即付，抗告人自承僅透過親
    友通知相對人，未現實提示系爭本票等語，有陳報狀在卷可
    考（見本院111年度司票字第2258號卷第13頁），足見抗告
    人未現實為付款之提示，且可由抗告狀之內容伊主張票據法
    第123條未以現實提示為要件，益證抗告人誤解法律之規定
    而未能現實提示，依前開法律規定之說明，難認已合法行使
    追索權。
四、綜此，抗告人自承未現實向相對人提示請求付款，抗告人對
    相對人之追索權尚未發生，其依據票據法第123條規定，聲
    請本院裁定准予強制執行，於法即有未合，自難准許。從而
    ，抗告意旨指摘原裁定不當，求予廢棄，為無理由，應予駁
    回。
五、非訟事件程序費用，除法律另有規定外，由聲請人負擔；前
    項費用之負擔有相對人者，準用民事訴訟法有關訴訟費用之
    規定；依法應由關係人負擔費用者，法院裁定命關係人負擔
    時，應一併確定其數額，非訟事件法第21條第1項前段、第2
    項、第24條第1項分別定有明文；訴訟費用，由敗訴之當事
    人負擔，民事訴訟法第78條亦有規定。本件抗告業經駁回在
    案，依上開法條規定，本院應確定非訟事件費用額。茲因抗
    告人提起本件抗告，除繳納抗告費新臺幣（下同）1,000元
    ，未有其餘非訟費用之支出，故本件程序費用額確定為1,00
    0元，應由抗告人負擔。
六、據上論結，本件抗告為無理由，依非訟事件法第21條第2項
    、第24條第1項、第46條、民事訴訟法第495條之1第1項、第
    449條第1項、第78條，裁定如主文。
中　　華　　民　　國　　111 　年　　10　　月　　21　　日
                  民事第一庭       法　官　羅郁棣
以上正本證明與原本無異。
本裁定除以適用法規顯有錯誤為理由，不得再抗告。如提起再抗
告，應於收受後10日內委任律師為訴訟代理人向本院提出再抗告
狀，並繳納再抗告費新台幣1,000元。
中　　華　　民　　國　　111 　年　　10　　月　　24　　日
　　　　　　　　　                 書記官  周玉茹
　　　　　　　　　　　　　　　　　
附表
編號 發票日 票面金額(新臺幣) 到期日 票據號碼 1 108年8月11日 1,100,000元 未記載 WG0000000